【裁判字號】    95,交聲,636
【裁判日期】    951229
【裁判案由】    違反道路交通管理處罰條例聲明異議
【裁判全文】
臺灣桃園地方法院交通事件裁定         95年度交聲字第636號
原處分機關  交通部公路總局新竹區監理所桃園監理站
受處分人即
異  議  人  甲○○
上列受處分人因違反道路交通管理處罰條例案件，對於交通部公
路總局新竹區監理所桃園監理站民國九十五年十一月二十日所為
之處分（原處分：桃監裁罰字第裁52-DP0000000號），聲明異議
，本院裁定如下：
    主  文
異議駁回。
    理  由
一、聲明異議意旨略以：異議人甲○○於民國九十五年八月十九
    日凌晨四時許，駕駛車號361-FE號營業大客車，在桃園縣龜
    山鄉○○路○段六三四巷口，發生交通事故，經桃園縣警察
    局交通隊調查，認異議人當時沿萬壽路一段六三四巷時左轉
    ，而與被害人黃詠祥所駕駛之車號AX9-155 號重型機車擦撞
    ，造成被害人傷重不治，認異議人違反道路交通安全規則第
    一百零二條第一項第七款「轉彎車應讓直行車先行」之規定
    。惟查，道路交通安全規則第一百零二條第一項第六款，固
    載明「轉彎車應讓直行車先行」，惟同款但書已載明「但直
    行車尚未進入交岔路口，而轉彎車已達中心處開始轉彎，直
    行車應讓轉彎車先行」。查桃園縣警察局所繪製之現場圖已
    清晰載明兩車位置，明確可證Ａ車即異議人所駕上開大客車
    已由左線轉彎越過中線，完成轉向且已越過對向來車道之中
    心線，到達萬壽路一段三六四巷口，反觀Ｂ車即被害人所駕
    前開機車超車，飲酒過量且爛醉如泥，見異議人所駕上開大
    客車已完成轉彎，猶不知煞車，反加速欲繞大客車超越（俗
    稱繞頭超，係常見之機車超車方式），其本身即有不法之故
    意，為釀成災禍之原因。異議人轉彎前減速，打轉彎燈，行
    進方向，行車路線並無任何錯誤，顯無過失可言。懇請鈞院
    撤銷原處分，變更處罰主文，並免予吊銷駕照，以維公允等
    語。
二、原處分機關交通部公路總局新竹區監理所桃園監理站裁罰意
    旨略以：異議人於上揭時地駕駛上開大客車，為桃園縣警察
    局交通隊舉發「1.轉彎車不讓直行車先行。2.肇事致人死亡
    」之違規行為，經舉發機關舉發填製桃警局交字第52-DP000
    0000號舉發違反道路交通管理事件通知單（下稱本件舉發通
    知單），並移送本站處理。異議人曾於九十五年十月十八日
    向本站提出陳述，經轉請舉發機關查復：本案卓君於九十五
    年八月十九日凌晨四時許，駕駛361-FE號營大客車在本縣龜
    山鄉○○路○段六三四巷發生交通事故，案經本局交通隊調
    查，卓君當時沿萬壽路往臺北方向行駛，行至事故地點左轉
    萬壽路一段六三四巷時，與對向行駛由黃詠祥均所駕駛之
    AX9-155 號重機車發生碰撞，造成黃君傷重不治死亡，依據
    道路交通安全規則第一百零二條第一項第七款、道路交通管
    理處罰條例第六十一條第一項第四款規定，本局依據事實舉
    發並無不當。另卓君陳述黃君酒後駕車乙節，屬於單純違規
    ，與本案分析研判結果並無牴觸等語。故本站依前開違規事
    實，違反前項所揭規定，遂填製桃監裁罰字第裁52-DP00000
    00號裁決書（下稱本件裁決書），對異議人裁處新臺幣（下
    同）九百元，吊銷駕駛執照，一年內禁考等語。
三、按汽車駕駛人轉彎時，轉彎車不讓直行車先行，處新臺幣六
    百元以上一千八百元以下罰鍰。汽車駕駛人，駕駛汽車違反
    道路交通安全規則、第三十三條之管制規則，因而肇事致人
    死亡者，吊銷其駕駛執照，一年內不得考領駕駛執照。道路
    交通管理處罰條例第四十八條第一項第六款、第六十一條第
    一項第四款及第六十七條第三項分別定有明文。
四、經查：
  (一)於九十五年六月三十日修正公布，而於九十五年七月一日起
    施行之道路交通安全規則第一百零二條第一項第七款（修正
    前原置於第六款）已規定：「轉彎車應讓直行車先行」，已
    然刪除修正前道路交通安全規則第一百零二條第一項第六款
    但書：「但直行車尚未進入交岔路口，而轉彎車已達中心處
    開始轉彎，直行車應讓轉彎車先行」之規定，此有修正前、
    後道路交通安全規則第一百零二條條文、道路交通安全規則
    法規沿革基本資料等件在卷可參。據此，顯見道路交通安全
    主管機關已將直行車行駛於道路上規範為絕對優先路權，以
    杜絕轉彎車常利用原但書規定而加速轉彎，以求搶先取得路
    權，而造成諸多道路交通事故在判斷責任歸屬上之困難。是
    本件道路交通事故既發生於九十五年八月十九日，於判斷異
    議人有無此一交通違規行為時，自應完全適用修正後道路交
    通安全規則第一百零二條第一項第七款之規定，而無適用修
    正前道路交通安全規則第一百零二條第一項第六款但書之情
    形，是異議人猶執修正前已刪除之舊法規定以資適用，顯無
    可採，先予敘明。
  (二)又異議人雖以前揭情詞置辯，並於本院審理中辯稱：那天轉
    彎的時候，我已經過了中線，對方都沒有開燈、又穿深色衣
    服、速度又很快，對方應該有反應的時間，又硬要超過我，
    再加上那個時段，該路口是閃黃燈，雖然我是轉彎車，但是
    我已經過了中線，對方不應該速度那麼快，而且我轉彎的時
    速是在五公里以下，我還在那個路口轉了兩次彎，又把全部
    的燈都打開，我發現對方的時候，我一開始只看到一團黑黑
    的，又沒有開燈，我走到中線的時候，對方還距離我有兩個
    路燈的距離，等我的車身過去之後，我就突然看到對方硬要
    超過我的車頭，我連反應的時間都沒有，就撞到對方了等語
    ，且觀以異議人於警詢中亦陳稱：我行駛過對向一個車道，
    然後我有看到對方黃先生的車子大約距離我約一百公尺以上
    行駛在外側車道，對方沒有開機車車燈，因為該地為下坡路
    段，我怕有車，想說對方距離我很遠且路口有閃黃燈應該有
    看到我，所有我就慢慢的往前行駛，速度不到十公里，而後
    我就向左看往臺北方向車道是否有車子下來撞擊到我車尾，
    當我轉過頭要去注意對方黃先生時，已經距離我約一公尺，
    對方就與我車頭發生碰撞等語。是依異議人上開所述及本件
    道路交通事故現場處理員警即證人王昶文所提出之本件Ａ３
    類道路交通事故現場草圖、道路交通事故現場圖各一份、現
    場照片十張等件可悉，縱當時被害人身著深色衣服且所駕駛
    之重型機車未開車燈，然異議人於該交岔路口之轉彎行為尚
    未完成之過程中，於已行駛至對向第一車道（即對向快車道
    ）時，至少已於一百公尺外看見被害人所駕駛之重型機車由
    對向外側車道（即對向第二車道）直行而來，詎異議人猶未
    遵守「轉彎車應讓直行車先行」之直行車擁有絕對優先路權
    之規定，亦即先行煞停而待被害人之重型機車從對向外側車
    道直行而過，反而持續駛進對向外側車道而欲完成其轉彎行
    為，是可認異議人在主觀上仍有轉彎車未讓直行車先行之故
    意，在客觀上自該當於轉彎車未讓直行車先行之違規行為。
    而異議人確有此一交通違規行為一節，亦為臺灣省桃園縣區
    車輛型車事故鑑定委員會鑑定意見所同認，此有該會九十五
    年十二月二十五日函暨所附之鑑定意見書各一份在卷可參，
    更足以佐證異議人確有此一交通違規行為及故意，灼然甚明
    。
  (三)又被害人於本件道路交通事故中亦有酒後駕車之違規行為一
    節，有桃園縣警察局道路交通事故當事人酒精濃度測定紀錄
    表暨所附之長庚紀念醫院臨床病理檢驗報告單一份在卷可參
    。此固可認為被害人於民、刑事案件中亦有與有過失之情節
    ，然若異議人切實遵守道路交通安全規則第一百零二條第一
    項第七款「轉彎車應讓直行車先行」之規定，當不致發生本
    件道路交通事故。是異議人此一交通違規行為，並不因被害
    人之與有過失而得以免除，被害人與有過失之情節輕重，僅
    係酌定雙方民事上損害賠償責任之依據，以及異議人所涉及
    之刑事責任於法院量刑上審酌之依據，並不影響異議人確有
    違反此一交通違規行為所應負之行政罰責任，併此敘明。
五、綜上所述，原處分機關依道路交通管理處罰條例第四十八條
    第一項第六款、第六十一條第一項第四款及第六十七條第三
    項規定，對異議人裁處九百元，吊銷駕駛執照，一年內禁考
    ，其認事用法均無違誤，異議人猶矢口否認有前揭交通違規
    行為，顯不足採。是異議人之異議為無理由，應予駁回。
據上論斷，應依道路交通管理處罰條例第八十七條第二項，道路
交通案件處理辦法第十九條，裁定如主文。
中    華    民    國    95    年    12    月    29    日
                        臺灣桃園地方法院交通法庭
                            法  官  林  家  賢
如不服本裁定，應於裁定送達後五日內，向本院提出抗告狀（應
附繕本），抗告於臺灣高等法院。
                            書記官  常  毓  生
中    華    民    國    96    年    1     月    4     日


司法院資訊處製作；財團法人民間司法改革基金會備份。
